【裁判字號】    90,聲再,137
【裁判日期】    900928
【裁判案由】    違反貪污治罪條例等
【裁判全文】
臺灣高等法院臺南分院刑事裁定               九十年度聲再字第一三七號    Ｃ
      再審聲請人
      即受判決人  甲  ○  ○
右列聲請人因違反貪污治罪條例等案件，對於本院八十六年度上訴字第一七五四號中
華民國九十年五月十七日確定判決（臺灣台南地方法院八十五年度訴字第一０二五號
、臺灣台南地方法院檢察署八十五年度偵字第四二四九、四五五九、七０二二號；併
辦案號：八十七年度偵字第三六三一號），聲請再審，本院裁定如左：
      主      文
再審之聲請駁回。
      理      由
一、聲請意旨略以：原確定判決認定同案被告王錦松於民國（下同）七十九年八月八
    日調離台灣企銀學甲分行前即召開「良美金三角辦公大樓」附表所示餘屋「分戶
    貸款」之內部會議，指示聲請人及同案被告謝惠宗等，全力配合辦理貸款事宜等
    情；然聲請人係於七十九年九月間到職任台灣企銀學甲分行副理，自無可能參與
    王錦松同年八月八日前所召開之內部會議，對於王錦松已與南品建設公司達成何
    種協議自無法知悉；原確定判決卻認聲請人甲○○曾參與王錦松所召開之內部會
    議，故刻意配合王錦松之指示，就南品建設公司以人頭戶申請分戶貸款乙情曲意
    迴護為不實審核；置聲請人事任免令於不論，復未說明其取捨不用之理由；按不
    得上訴第三審法院之案件，如就足以生影響於判決之重要證據漏未審酌者，亦得
    為受判決人之利益聲請再審，刑事訴訟法第四百二十一條定有明文，是原判決對
    前揭重要證據漏未審酌，為此聲請再審云云。
二、按刑事訴訟法第四百二十一條所謂重要證據漏未審酌，須該證據足以影響於原判
    決事實之認定，並以該證據已予提出，而被捨棄不予採用，並未敘明其捨棄之理
    由者為限，始得聲請再審。又以重要證據漏未審酌，而為聲請再審之理由者，以
    該項證據之本身形式上觀察，毋須經調查程序，顯然可認為足以動搖原確定之判
    決者而言，。
三、經查原確定判決係以聲請人甲○○於原判決附表所示餘屋辦理分戶貸款時，分任
    台企銀行學甲分行副理，曾事前參與專案會議，且事後與同案被告許山鐘分任審
    核全部徵授信資料。而依附表所示餘屋人頭戶卷附徵信調查報告記載每月收入情
    形，其中竟有每月收入高達八百萬元（編號01戴朝雄）、一百四十萬元（編號10
    吳明福），亦有每月收入七五萬元（15編號）、四十萬元（編號18）、三十萬元
    （編號07）、廿九萬元（編號13、21），其餘絕大多數貸款戶每月收入均在十萬
    元以上，有違常情。且按其中貸款戶即證人李文雄、陳國禎、謝世昌、曾小娟、
    郭賢福等均供稱調查報告記載內收入之記載與事實不符，徵信人員並未親自查詢
    等語。認聲請人甲○○審核原判決附表所示餘屋分戶貸款案件時，並未據實審核
    ，佐以該行二次召開餘屋分戶貸款專案會議以觀，因認聲請人受台企銀行委任，
    對其職務負有忠實執行之義務，竟未依法履行誠信義務，而為不實放款行為，足
    生損害於台企銀行之事證明確。是原判決認定聲請人上開背信犯行，主要係以原
    判決附表所示人頭戶徵信調查報告內載每月收入除編號14、24號外均高達十萬元
    以上，甚而高達八百萬、七十五萬不等，顯與常情有違，聲請人有審核貸款案借
    款人清償能力之義務，竟未據實審核，為其主要依據，而以聲請人曾參與同案被
    告王錦松召開之專案會議為認定事實之補強證據。故縱認聲請人所主張原審漏未
    審酌之人事任免令屬實，因認聲請人卻係七十九年九月方到職台企銀行學甲分行
    任該行副理，惟該未經審酌之證據並非原確定判決認定事實之基礎證據，且聲請
    人聲請再審故提出調查筆錄影本四份、辯護意旨狀影本一份為證，卻未提出其所
    主張原確定判決漏未審酌之證據即台灣企銀人事任免令，本院亦無從就該項證據
    本身之形式上觀察，認定是否足以動搖原確定之判決，況原確定判決事實欄係記
    載：「王錦松隨即在七十九年八月八日調往台企銀行岡山分行任職前，於台企銀
    行學甲分行召開良美金三角辦公大樓附表所示餘屋分戶貸款專案會議，指示台企
    銀行學甲分行副理甲○○、襄理吳平、授信主辦謝惠宗、徵信人員黃進丁、陳錦
    聰、吳忠融、吳中仁，應全力配合辦理附表所示餘屋分戶貸款事宜」，亦即王錦
    松在七十九年八月八日召開之良美金三角辦公大樓附表所示餘屋分戶貸款專案會
    議，並未與與會人員共謀違法，係僅指示全力配合辦理而已，係事後違法審核者
    才進一步有犯意之聯絡，因而參與會議者並非當然有共謀違法之犯意聯絡。則縱
    然證據足認聲請人未參與上開會議，亦與其違法背信無關，是聲請人執上開理由
    （即未參加會議）聲請再審，顯與刑事訴訟法規定聲請再審之法定要件不合。
四、綜上所述，本件聲請人聲請再審所提出之論據，核與刑事訴訟法第四百二十一條
    所規定聲請再審之要件不符合，因而其聲請再審為無理由，應予駁回。
五、據上論斷，應依刑事訴訟法第四百三十四條第一項，裁定如主文。
中    華    民    國      九十      年      九      月      二十八      日
                                  臺灣高等法院臺南分院刑事第四庭
                                      審判長法官  陳    義    仲
                                            法官  宋    明    蒼
                                            法官  蔡    崇    義
右正本證明與原本無異。
不得再抗告。
                                      法院書記官  李    育    儒
中    華    民    國      九十      年      十      月        三        日


司法院資訊處製作；財團法人民間司法改革基金會備份。
